【裁判字號】    99,訴,2824
【裁判日期】    991028
【裁判案由】    毒品危害防制條例
【裁判全文】
臺灣臺中地方法院刑事判決              99年度訴字第2824號
公  訴  人  臺灣臺中地方法院檢察署檢察官
被      告  乙○○
上列被告因毒品危害防制條例案件，經檢察官提起公訴（99年度
毒偵字第3134號），被告於準備程序就被訴事實為有罪之陳述，
本院合議庭裁定由受命法官獨任逕行簡式審判程序，並予判決如
下：
    主    文
乙○○施用第一級毒品，累犯，處有期徒刑肆月，如易科罰金，
以新臺幣壹仟元折算壹日。
    犯罪事實
一、乙○○前於民國八十九年間，即曾因施用毒品案件，經法院
    裁定送觀察、勒戒後，認無繼續施用毒品之傾向，於八十九
    年十月九日觀察、勒戒執行完畢釋放出所，並由臺灣臺中地
    方法院檢察署檢察官以八十九年度毒偵字第五九八六號為不
    起訴處分確定；仍不知悔改，復於觀察、勒戒執行完畢釋放
    後五年內之九十三年間，另因施用毒品案件，經本院以九十
    三年度中簡字第三二一三號判處有期徒刑三月確定，其入監
    執行後，甫在九十四年六月九日轉易科罰金執行完畢；詎乙
    ○○猶不知悛悔戒絕，明知毒品海洛因業經公告列為毒品危
    害防制條例第一級毒品，不得非法持有、施用，因未戒除施
    用毒品海洛因之惡習，仍基於施用第一級毒品海洛因之行為
    決意，於九十九年六月二日十三時許採尿時往前回溯九十六
    小時內之某時，在其位於臺中縣豐原市○○路二二巷三弄一
    五號之租住處內，以將微量毒品海洛因混入礦泉水稀釋後，
    注入注射針筒，再以注射針筒注射血管之方式，非法施用毒
    品海洛因一次。嗣乙○○於九十九年六月二日上午七時十分
    許，為警持本院核發之搜索票，在其前揭租住處內搜索查獲
    ，乙○○且經員警徵得同意後，採集尿液送請鑑驗，因嗎啡
    （毒品海洛因之代謝物）係呈現陽性反應，始由警進而查悉
    上情。
二、案經臺中縣警察局移請臺灣臺中地方法院檢察署檢察官偵查
    起訴。
    理    由
一、上開犯罪事實，業經被告乙○○於本院訊問時坦認不諱，而
    被告為警查獲後所採集之尿液，經送請詮昕科技股份有限公
    司檢驗結果，嗎啡（毒品海洛因之代謝物）係呈現陽性反應
    ，有該公司出具之濫用藥物尿液檢驗報告一份附卷可稽（見
    警卷第1頁），足見被告上開自白，確與客觀事實相符，堪
    予採認。另按九十二年七月九日新修正之毒品危害防制條例
    刪除二犯及三犯之規定，一改修法前繁雜之處遇程序，僅將
    施用毒品者簡化區分為初犯、再犯，並認施用毒品者係屬病
    患性犯人，以觀察、勒戒戒除其身癮，並以強制戒治去除其
    心癮。經觀察、勒戒或強制戒治執行完畢釋放後，若係五年
    後再犯該條例第十條施用毒品罪者，與同條例第二十條第一
    項、第二項關於「初犯」之處理方式相同，檢察官應先聲請
    法院裁定令被告入勒戒處所觀察、勒戒，並視有無繼續施用
    毒品傾向，決定應予釋放、為不起訴之處分，或應聲請法院
    裁定令入勒戒處所強制戒治；若係五年內「再犯」同條例第
    十條施用毒品罪者，依同條例第二十三條第二項規定，檢察
    官則應依法追訴。觀諸該條例第二十條第三項之修正理由：
    「觀察、勒戒或強制戒治五年後再犯者，顯見前所實施之觀
    察、勒戒或強制戒治已足以遮斷其施用毒品之癮，為期自新
    及協助其戒除毒癮，對此五年後再犯者，爰明定仍適用初犯
    之規定，先經觀察、勒戒、強制戒治之程序。」及同條例第
    二十三條第二項之修正理由：「為配合簡化施用毒品犯之刑
    事處遇程序，並鑑於經觀察、勒戒或強制戒治執行完畢釋放
    後五年內再犯者，其再犯率甚高，原據以實施之觀察、勒戒
    及強制戒治既已無法收其實效，自應施以刑事處遇。」，顯
    然如施用毒品者係前經觀察、勒戒或強制戒治等治療程序執
    行完畢五年後，始再施用毒品之「初犯」，因前所執行之觀
    察、勒戒或強制戒治已足收戒除毒癮之效，自應重新執行觀
    察、勒戒或強制戒治等治療程序，並於治療程序執行完畢後
    ，由檢察官為不起訴處分，毋庸對之追訴處罰；反之，在「
    再犯」之情形，因其先前所為治療程序顯未能收戒斷毒癮之
    效，且考量施用毒品者之再犯率偏高，乃簡化其刑事處遇程
    序，而逕予追訴處罰，不再施以治療程序。參酌上開立法理
    由，修正毒品危害防制條例就施用毒品者，祇於「初犯」及
    「五年後再犯」二種情形，有其追訴條件之限制，即須於初
    犯經觀察、勒戒或強制戒治釋放後，五年內均無施用毒品之
    行為，始能認其前所實施之觀察、勒戒或強制戒治已足遮斷
    毒癮，而得於五年後再犯時，再予適用初犯之規定，重行觀
    察、勒戒等程序。倘五年內已經再犯，被依法追訴處罰，縱
    其第三次（或第三次以上）施用毒品之時間在初犯釋放五年
    以後，即與「五年後再犯」之情形有別，且因已於「五年內
    再犯」，顯見其再犯率甚高，原實施觀察、勒戒或強制戒治
    ，已無法收其實效，而無五年戒斷期之存在，自無再經觀察
    、勒戒及強制戒治之必要，應由檢察官逕行起訴，始符新法
    修正之本旨。查被告前於八十九年間，即曾因施用毒品案件
    ，經法院裁定送觀察、勒戒後，認無繼續施用毒品之傾向，
    於八十九年十月九日觀察、勒戒執行完畢釋放出所，並由臺
    灣臺中地方法院檢察署檢察官以八十九年度毒偵字第五九八
    六號為不起訴處分確定；仍不知悔改，復於觀察、勒戒執行
    完畢釋放後五年內之九十三年間，另因施用毒品案件，經本
    院以九十三年度中簡字第三二一三號判處有期徒刑三月確定
    ，此有臺灣高等法院被告前案紀錄表附卷可考，被告於上開
    觀察、勒戒執行完畢後，既曾於五年內再犯毒品危害防制條
    例第十條之罪，並經判刑確定，本次被告復行觸犯毒品危害
    防制條例第十條之罪，自非屬毒品危害防制條例第二十條第
    三項所定「五年後再犯」之情形，而應依法追訴處罰。綜此
    ，本件事證已臻明確，被告施用毒品海洛因之犯行應堪以認
    定。
二、按海洛因係屬毒品危害防制條例第二條第二項第一款所指之
    第一級毒品，核被告乙○○所為，係犯毒品危害防制條例第
    十條第一項之施用第一級毒品罪。被告施用前持有第一級毒
    品之低度行為，應為其施用第一級毒品之高度行為所吸收，
    不另論罪。另被告有上揭犯罪事實欄所述經有期徒刑宣告及
    執行完畢之情形，此有前開臺灣高等法院被告前案紀錄表可
    按，其於有期徒刑執行完畢後，五年以內故意再犯本件有期
    徒刑以上之罪，構成累犯，應依刑法第四十七條第一項規定
    予以加重其刑。另按毒品危害防制條例第十七條第一項規定
    ：「犯第四條至第八條、第十條或第十一條之罪，供出毒品
    來源，因而查獲其他正犯或共犯者，減輕或免除其刑。」，
    而考以毒品危害防制條例第十七條之立法目的，在利用減刑
    的寬典，鼓勵運輸、販賣、吸用或持有毒品之行為人，供出
    毒品之來源，藉以擴大防制毒品之成效，使煙毒易於斷絕。
    故凡觸犯該條所列舉之罪者，據實指陳其毒品由來之人或地
    ，並因而查獲其他正犯或共犯者，即符合該條減輕或免除其
    刑之規定。查本件被告乙○○為警查獲時，即已具體指明其
    所施用之毒品海洛因係由綽號「嫂子」之羅雅惠所提供（見
    警卷第4頁至第6頁），且除被告外，尚有其餘證人劉永慶、
    黃美慧、陳鴻志、張凱閔、楊侑昇、曾岳信、何奕賢、鄭志
    銘等人指證羅雅惠有販賣毒品之犯行，而羅雅惠涉嫌販賣毒
    品海洛因之案件，經移送臺灣臺中地方法院檢察署檢察官偵
    查後，以九十九年度偵字第一三三四五號、第一六三０一號
    提起公訴，業經本院依職權列印另案犯嫌羅雅惠之臺灣高等
    法院前案紀錄表與所涉販賣毒品海洛因案件之起訴書核閱屬
    實（見本院卷第6頁至第13頁反面），是員警於被告供述其
    施用毒品之來源前，固已知悉並掌握羅雅惠販賣毒品海洛因
    予他人之相關事證，然被告嗣後於警詢、偵查供陳其所施用
    之毒品海洛因係向羅雅惠購買取得，仍能作為羅雅惠販賣毒
    品海洛因之相關佐證，令司法機關得以追訴審理羅雅惠此部
    分販賣第一級毒品海洛因予被告之犯行，本院揆諸前揭毒品
    危害防制條例第十七條之立法意旨，認在對被告並無不利之
    前提下，就前開法條之解釋應予「目的性擴張」，被告既就
    其所施用之毒品海洛因供出其來源為羅雅惠，並使司法機關
    得以查悉論斷羅雅惠販賣第一級毒品予被告部分之犯行，被
    告就本件施用毒品海洛因犯行部分，所為應與前開法條減刑
    之要件相符，而予以減輕其刑，並因其同時有免除其刑之規
    定，其減輕得減至三分之二，且就此部分與累犯之加重情形
    ，予以先加重後減輕之。
三、爰審酌被告乙○○前已因施用毒品犯行經觀察、勒戒及徒刑
    之執行，竟仍故態復萌，復行施用毒品不輟，無視於毒品對
    於自身健康之戕害及國家對於杜絕毒品犯罪之禁令；惟衡酌
    施用毒品係屬自戕行為，被告犯罪手段尚屬平和，亦未因此
    而危害他人，所生損害尚非鉅大，而被告於犯後已於本院坦
    承犯行，尚見悔意之犯罪後態度，暨施用毒品者均有相當程
    度之成癮性及心理依賴，其犯罪心態與一般刑事犯罪之本質
    並不相同，應側重適當之醫學治療及心理矯治為宜等一切情
    狀，量處如主文所示之刑，並諭知易科罰金之折算標準。
據上論斷，應依刑事訴訟法第二百七十三條之一第一項、第二百
九十九條第一項前段，毒品危害防制條例第十條第一項、第十七
條第一項，刑法第十一條、第四十七條第一項、第四十一條第一
項前段，判決如主文。
本案經檢察官甲○○到庭執行職務。
中    華    民    國    99    年    10    月    28    日
                  刑事第八庭  法  官  陳思成
以上正本證明與原本無異。
如不服本判決應於收受判決後10日內向本院提出上訴書狀，並應
敘述具體理由；其未敘述上訴理由者，應於上訴期間屆滿後20日
內向本院補提理由書（均須按他造當事人之人數附繕本）「切勿
逕送上級法院」。
                              書記官  陳淑華
中    華    民    國    99    年    10    月    28    日
附錄論罪科刑法條
毒品危害防制條例第十條第一項
施用第一級毒品者，處六月以上五年以下有期徒刑。

司法院資訊處製作；財團法人民間司法改革基金會備份。
